【裁判字號】    98,交聲,107
【裁判日期】    980526
【裁判案由】    聲明異議
【裁判全文】
臺灣高雄地方法院交通事件裁定         98年度交聲字第107號
原處分機關  交通部公路總局高雄區監理所
異  議  人
即受處分人  甲○○
上列異議人因違反道路交通管理處罰條例案件，對於交通部公路
總局高雄區監理所民國97年12月9 日所為處分（原處分案號：高
監自裁字裁80-Z00000000號）聲明異議，本院裁定如下：
    主    文
異議駁回。
    理    由
一、異議意旨略以：異議人即受處分人甲○○於民國96年5 月29
    日上午6時45分許，駕駛車牌號碼1320-XD號自小客車，行經
    國道一號北上329.9 公里處，為警以雷射測速槍測得行車時
    速114公里，超過最高速限100公里，而當場舉發「汽車行駛
    高速公路速度超過規定最高速限（未滿20公里）」之違規，
    並經原處分機關裁處罰鍰新臺幣（下同）4,500 元，惟異議
    人並未超速，異議人見到警察時有低頭看車上時速表，當時
    顯示僅為98公里；又行政機關對於人民違規之行為應負舉證
    責任，而本件測速地點前方300 公尺並未設置測速照相之明
    顯標示，有違道路交通管理處罰條例第7之2條第3 項規定，
    所測得之數據資料即非同條第1項第7款所謂「經以科學儀器
    取得之證據資料」，自不得作為證明人民違規之證據，從而
    本件並無證據可資證明異議人有上開違規行為，為此依法聲
    明異議，求予撤銷原處分等語。
二、按受處分人不服道路交通管理處罰條例第8 條所定主管機關
    所為之處罰者，得於接到裁決書之翌日起20日內，向管轄地
    方法院聲明異議，並得依法扣除在途期間及聲請回復原狀，
    分別為道路交通管理處罰條例第87條第1 項、道路交通案件
    處理辦法第12條前段所明揭。而關於交通案件聲明異議在途
    期間之扣除，當事人非居住於處罰機關所在之鄉、鎮、市（
    包括縣轄市、省轄市及院轄市），但居住於受理聲明異議案
    件法院之管轄區域者，依本標準第2條第1款中之「地方法院
    在途期間欄」所載日數，扣除在途期間，法院訴訟當事人在
    途期間標準第4條第1款第2目訂有明文。又交通法庭認聲明
    異議不合法律上之程式，且其不合法律上之程式無從補正者
    ，應以裁定駁回之，道路交通管理處罰條例第87條第1 項、
    道路交通案件處理辦法第18條前段分別定有明文。是受處分
    人自應依法於上開規定期間內向法院聲明異議，倘其逾期始
    行提出異議者，於法即有不合，法院自應裁定駁回，合先敘
    明。
三、次按處理違反道路交通管理事件，有關文書送達之程序，依
    行政程序法之規定，違反道路交通管理事件統一裁罰基準及
    處理細則第5 條訂有明文。雖道路交通管理處罰條例第89條
    前段規定：「法院受理有關交通事件之文書，準用刑事訴訟
    法之規定」；而刑事訴訟法第62條復規定「送達文書，除本
    章有特別規定外，準用民事訴訟法之規定」，惟監理站之裁
    決書，性質上係屬處理違反道路交通管理事件之行政文書，
    尚非經聲明異議，而由法院受理之交通事件之文書，自不適
    用道路交通管理處罰條例第89條前段準用刑事訴訟法之規定
    。準此，有關裁決書送達之程序，應依違反道路交通管理事
    件統一裁罰基準及處理細則第5 條，適用行政程序法有關文
    書送達之規定。而行政程序法第74條第1、2項既明定「送達
    ，不能依前2 條規定為之者，得將文書寄存送達地之地方自
    治或警察機關，並作送達通知書2份，1份黏貼於應受送達人
    住居所、事務所、營業所或其就業處所門首，另1 份交由鄰
    居轉交或置於該送達處所信箱或其他適當位置，以為送達。
    前項情形，由郵政機關為送達者，得將文書寄存於送達地之
    郵政機關」，而未如民事訴訟法第138條第2項，明文揭櫫須
    於寄存之日起經10日始生寄存送達效力，則依本條所為之寄
    存送達，自應於寄存當日即生送達之效力。
四、經查，異議人於上開時、地，駕駛前揭汽車，為警當場舉發
    汽車行駛高速公路超速未滿20公里之違規，由原處分機關依
    道路交通管理處罰條例第33條第1項第1款規定，裁處異議人
    4,500元罰鍰一情，有內政部警政署國道公路警察局96年5月
    29日公警局交字第Z00000000 號舉發違反道路交通管理事件
    通知單、交通部公路總局高雄區監理所97年12月9 日高監自
    裁字裁80-Z00000000號違反道路交通管理事件裁決書各1 紙
    在卷可稽。又異議人自75年7月5日起即設籍在高雄縣岡山鎮
    ○○○路1 號一節，亦有其個人基本資料查詢結果附卷可參
    ，而上開裁決書經郵政機關送達異議人上開戶籍地，惟因無
    法依行政程序法第72條、第73條之規定送達，乃於97年12月
    12日寄存於岡山郵局等情，則有交通部公路總局高雄區監理
    所送達證書1 紙附卷可憑，參諸上開說明，本件裁決書於97
    年12月12日寄存之日即已生送達於異議人之效力。另異議人
    上開戶籍地係位於高雄縣岡山鎮，非居住於原處分機關所在
    之高雄縣鳳山市，依前揭法院訴訟當事人在途期間標準第4
    條第1 款第2 目規定，自應扣除在途期間4 日，則本件異議
    人至遲應於98年1 月5 日前聲明異議（計算方式：收受裁決
    書之翌日即97年12月13日+20 日+在 途期間4 日＝98年1 月
    5 日）始為適法，惟竟遲至98年1 月8 日始具狀向原處分機
    關提出異議，此有異議狀上之收文章可證，顯已逾20日之法
    定期間，自不合法律上之程式，且無從補正，應予駁回。
五、據上論斷，應依道路交通案件處理辦法第18條前段，裁定如
    主文。
中    華    民    國    98    年    5     月  26    日
                  交通法庭  法  官   黃苙荌
以上正本證明與原本無異。
如不服本裁定，應於收受送達後5 日內向本院提出抗告狀。
中    華    民    國    98    年    6     月   1    日
                            書記官   廖佳玲


司法院資訊處製作；財團法人民間司法改革基金會備份。
